【裁判字號】    89,訴緝,345
【裁判日期】    890628
【裁判案由】    偽造文書等
【裁判全文】
台灣台中地方法院刑事判決                        八十九年度訴緝字第三四五號
    公  訴  人  臺灣台中地方法院檢察署檢察官
    被      告  庚○○原名曾.
    輔  佐  人
    即被告之父  丁○○
    輔  佐  人
    即被告之弟  戊○○
                己○○
    選任辯護人  劉榮滄
右列被告因偽造文書等案件，經檢察官提起公訴（八十八年度偵字第一四○五六號）
，本院判決如左：
    主  文
庚○○意圖為自己不法之所有，以詐術使人將第三人之物交付，處有期徒刑壹年貳月
。
    事  實
一、庚○○（原名曾子玉，民國八十八年十二月二十三日更名）原係中興證券股份有
    限公司（下稱中興證券，現更名為和信綜合證券股份有限公司）台中分公司之營
    業員。民國八十七年三月七日上午，庚○○得知其客戶乙○○出國而囑女兒甲○○至台中市第五信用合作社（以下簡稱中市五信）設於中興證券台中分公司內之
    營業櫃檯提領新台幣（下同）一百五十萬元，再轉匯入乙○○所有之中國信託商
    業銀行台中分行帳戶（下稱中信銀台中分行），竟意圖為自己不法之所有，向甲○○佯稱：現在匯款恐來不及，下週一可代為轉匯，只要先在取款條填妥金額、
    蓋好印鑑，連同中市五信存摺一併交予伊代辦即可等語，使甲○○陷於錯誤，而
    將上開已填好金額、印鑑章之取款條及存摺交予庚○○，庚○○即於同年月九日
    ，到中市五信設於中興證券台中分公司內之營業櫃檯提領一百五十萬元後，將所
    提領之一百五十萬元留供己用而詐得一百五十萬元。嗣庚○○為掩飾其犯行，乃
    向乙○○謊稱存摺遺失，至同年六月八日，因復華證券金融股份有限公司向乙○○追繳融資差額保證金時，乙○○始知受騙。
二、案經乙○○訴由臺灣臺中地方法院檢察署檢察官偵查起訴。
    理  由
一、訊據被告庚○○固坦承有於右揭時、地自被害人乙○○之帳戶提領一百五十萬元
    、及未將該一百五十萬元轉匯入乙○○帳戶而將之留供己用之事實，惟矢口有否
    認右揭詐欺犯行，並辯稱：上開款項係經乙○○之妻林張麗雪同意借伊使用，雙
    方係單純民事債務糾紛云云。經查，右揭犯罪事實業據被害人乙○○指訴甚詳，
    核與證人甲○○證述情節相符，並有台中市第五信用合作社取款條及台中市第五
    信用合作社新台幣一百五十萬元以上現金收或付或換鈔交易備查簿影本各一紙附
    卷可稽。被告雖以前開情詞置辯，惟查：(1)被告於通緝到案之初，供稱係透過被
    害人之女兒向被害人借錢，嗣則供稱係於八十七年三月九日林張麗雪打電話查詢
    匯款情形時，經林張麗雪同意借用上開款項，並供稱當時並未約定借款期限，僅
    口頭大略說以一般行情計算利息，並未肯定約定利息如何計算云云，被告先稱係
    透過被害人之女向被害人借款，嗣稱係向被害人之妻借款，前後所供已不相符，
    且一百五十萬元並非錙銖小數，其竟供稱借款既未明確約定利息如何計算，復未
    約定清償期限，尤與常情有違，被告前開所辯已難採信。(2)證人即被害人乙○○
    之妻林張麗雪於本院審理中到庭，除堅決否認曾同意將上開款項借予被告使用外
    ，並證稱：八十七年三月九日有打電話給被告，被告說帳號寫錯了，無法匯入中
    國信託，被告沒有說要借該筆款項，他說無法匯款，錢仍在戶頭內，沒有領出來
    ，八十七年六月五日復華通知追繳聯電的保證金四十多萬，才知錢已被領走等語
    綦詳。核諸證人即被告任職中興證券之主管辛○○於本院審理中結證稱：林先打
    電話給我，說曾子玉與他有侵占款項的糾紛，後來林也有透過丙○○來公司找我
    ，應該是在八十七年六月初，詳細日期我不記得，丙○○與曾子玉在公司談，我
    在場，主要是談這筆錢要如何解決，當初是因乙○○的太太打電話來說曾子玉侵
    占這筆款項，我是基於長官與部屬的關係才在場．．．有（問過被告為何有這一
    百五十萬元之糾紛），曾（子玉）說他是暫時拿這筆錢去運用，一開始我跟他說
    客戶的反應，他說他會跟林太太聯絡，但並沒有說是借款，只說他會處理，事後
    他才說是借款等語；證人即代乙○○出面處理本案款項事宜之丙○○結證稱：有
    （至中興證券找過被告），是林張麗雪打電話給我，當時他與乙○○均在美國，
    林太太告訴我他女兒去中興證券五信領錢，結果錢被曾子玉用掉了，就託我去找
    曾子玉，我去找曾問他為何錢不見了，他說用掉了，當時並沒有跟我說錢是他向
    林太太借用的．．．我第一次去找曾子玉時，除問他錢的下落外，並要求曾歸還
    存摺，曾才歸還存摺等語；上開款項茍係被告向被害人之妻林張麗雪所借用，則
    於其主管辛○○告知客戶林張麗雪向中興證券反應有款項遭被告侵占並詢問糾紛
    緣由時、及丙○○代乙○○出面催討款項時，衡諸常情，斷無不當即告知係借貸
    關係所生糾紛之理，參諸被告領取上開款項後迄被害人追討上開款項，期間長達
    三個月餘，被告均未定期給付利息予被害人，係於事後被害人催討款項時，方連
    同本金開立面額合計一百六十萬元之票據交被害人，而被害人乙○○於事後被告
    同意返還上開款項，並於八十七年六月二十六日交付票據作為清償上開款項之用
    時，除出具收到被告交付票據之收據外，拒絕與被告簽署內容有「借款」及「利
    息」字樣之協議書等情以觀，被告辯稱上開款項係經林張麗雪同意借用云云，顯
    係事後飾卸之詞，不足採信。本件事證明確，被告右揭犯行洵堪認定。
二、核被告曾子玉所為，係犯刑法第三百三十九條第一項之詐欺取財罪。公訴人認被
    告除犯刑法第三百三十九條第一項之詐欺取財罪外，就被告於領取上開款項時，
    並在足以表示已領得款項而有收據性質之中市五信取款條背面提領人姓名欄簽署
    「乙○○」之署押後，將該取款條交還中市五信職員部分，並牽連犯同法第二百
    十六條、第二百二十條、第二百十條之行使偽造準私文書罪；惟查，依中市五信
    之作業程序及洗錢防制法之規定，凡提領金額超過一百五十萬元時，均需由領款
    人在取款條背面及該社新台幣一百五十萬元以上現金收或付或換鈔交易備查簿簽
    名，縱於提款時併交付同額匯款單，同時辦理提款及轉匯手續亦然，業據證人即
    承辦本案提款業務之中市五信職員壬○○到庭結證明確，而甲○○將取款條、存
    摺等交付被告，係誤信被告所稱將代為轉匯之言，為委託被告辦理提款並轉匯之
    手續而交付，甲○○授權被告處理之範圍既包含提款及匯款二部分，就提款部分
    之授權自包含在取款條背面簽名在內，否則無以竟其事，被告在取款條背面簽署
    「乙○○」之署押，既經甲○○輾轉授權，自無偽造署押、偽造準私文書進而行
    使之可言，尚不構成刑法偽造文書罪，就此部分原應為無罪之判決，惟公訴人就
    此部分與前開論罪科刑部分，認係有方法結果之牽連關係，屬牽連犯之裁判上一
    罪關係而提起公訴，故不另為無罪之諭知。爰審酌被告犯罪之動機、目的、手段
    ，犯罪所生之危害、犯罪所得達一百五十萬元，金額非低，及於事後業已清償五
    十七萬餘元，然迄仍未與被害人達成和解，並其犯後仍飾詞卸責、不知悛悔之態
    度等一切情狀，量處如主文所示之刑。
據上論斷，應依刑事訴訟法第二百九十九條第一項前段，刑法第三百三十九條第一項
、罰金罰鍰提高標準條例第一條前段，判決如主文。
中        華        民        國    八十九    年    六    月    二十八  日
                                臺灣臺中地方法院刑事第二庭
                                    法  官  呂麗玉
右正本證明與原本無異。
如不服本判決，應於判決送達後十日內向本院提出上訴狀，上訴於臺灣高等法院臺中
分院( 須附繕本 )。
                                    書記官
中        華        民        國    八十九    年    六    月    二十九  日
刑法第三百三十九條
意圖為自己或第三人不法之所有，以詐術使人將本人或第三人之物交付者，處五年以
下有期徒刑、拘役或科或併科一千元以下罰金。
前項之未遂犯罰之。


司法院資訊處製作；財團法人民間司法改革基金會備份。
